臺灣高等法院刑事判決　　　　　　　　 96年度上訴字第334號
上　訴　人　臺灣板橋地方法院檢察署檢察官
被　　　告　甲○○
　　　　　　　　　（現另案於臺灣臺北監獄臺北分監執行中）
上列上訴人因被告違反毒品危害防制條例案件，不服臺灣板橋地
方法院95年度訴字第3222號，中華民國95年11月17日第一審判決
（起訴案號：臺灣板橋地方法院檢察署95年度毒偵字第6472號）
，提起上訴，本院判決如下：
    主  文
原判決撤銷。
甲○○施用第一級毒品，累犯，處有期徒刑壹年。扣案第一級毒
品海洛因驗餘淨重貳點玖柒公克沒收銷燬之；包裝袋拾玖只、分
裝杓肆支、注射針筒支、電子磅秤壹台、分裝袋貳拾陸只均沒
收。又施用第二級毒品，累犯，處有期徒刑柒月。扣案玻璃球吸
食器壹個沒收。應執行有期徒刑壹年伍月。扣案第一級毒品海洛
因驗餘淨重貳點玖柒公克沒收銷燬之；包裝袋拾玖只、分裝杓肆
支、注射針筒支、電子磅秤壹台、分裝袋貳拾陸只、玻璃球吸
食器壹個，均沒收
    事  實
一、甲○○前因施用第二級毒品安非他命（下稱安非他命）案件
    ，經臺灣板橋地方法院裁定送觀察、勒戒後，認無繼續施用
    毒品之傾向，於民國八十八年六月二十一日執行完畢，並經
    臺灣板橋地方法院檢察署檢察官不起訴處分確定。又於九十
    一年間，因施用第一級毒品海洛因（下稱海洛因）、安非他
    命案件，經臺灣板橋地方法院裁定送勒戒處所觀察、勒戒後
    ，認有繼續施用毒品傾向，並經同院裁定令入戒治處所施以
    強制戒治，後於九十二年二月七日停止強制戒治，並付保護
    管束，及至同年六月二十六日保護管束期滿，強制戒治執行
    完畢；上開施用第一級毒品及第二級毒品犯行，另經臺灣板
    橋地方法院判處有期徒刑八月、五月，應執行有期徒刑一年
    確定。復於九十一年間，因違反槍砲彈藥刀械管制條例案件
    ，經臺灣板橋地方法院判處有期徒刑一年二月，併科罰金新
    臺幣三萬元，如易服勞役以銀元三百元折算一日確定；上開
    三罪有期徒刑部分，嗣經臺灣板橋地方法院裁定應執行有期
    徒刑二年一月，並於九十三年十二月二十八日縮短刑期假釋
    出監，及至九十四年一月七日縮刑假釋期滿，執行完畢。又
    於九十五年間因施用第一級毒品海洛因案件，經臺灣板橋地
    方法院判處有期徒刑一年確定（尚未執行完畢）。
二、甲○○復不知悔改，於上開強制戒治執行完畢釋放後五年內
    之九十五年九月十四日下午三時許，在臺北縣板橋市○○○
    路九十六號「首府大飯店」七一三號室內，將海洛因置於針
    筒內加水稀釋注射至身體內，非法施用海洛因一次；及將安
    非他命置於玻璃球吸食器內，再點火加熱燒烤產生白煙吸聞
    方式施用一次。嗣於九十五年九月十四日晚上七時四十分許
    ，甲○○於臺北縣板橋市○○○路九十六號「首府大飯店」
    前，為警查獲，當場扣得所有供施用之海洛因一包（毛重０
    ‧二二公克，淨重０‧０五公克），並經甲○○帶同警方至
    首府大飯店七一三室內扣得所有供施用之海洛因十八包（毛
    重六‧二九公克、淨重二‧九０公克）（同日扣案之海洛因
    共計十九包，經取樣部分檢驗用罄，驗餘淨重二‧九七公克
    ，空包裝袋總重四‧０八公克）、供施用海洛因所用之分裝
    杓四支、注射針筒三支（其中二支未使用過，另一支已使用
    過）、電子磅秤一台、供施用安非他命所用之玻璃球吸食器
    一個、預備供施用海洛因使用之未使用過分裝塑膠袋二十六
    只，經警採集甲○○尿液送驗結果，呈毒品海洛因之代謝物
    嗎啡、安非他命陽性反應。
三、案經臺北縣政府警察局海山分局報請臺灣板橋地方法院檢察
    署檢察官偵查起訴。
    理  由
一、上開施用海洛因及安非他命犯行，業據被告甲○○於偵查、
    原審及本院坦承不諱。而被告經警查獲採集尿液送檢驗，呈
    海洛因代謝物嗎啡、安非他命陽性反應，有臺灣檢驗科技股
    份有限公司九十五年十月四日濫用藥物尿液檢驗報告、被移
    送者姓名暨代碼對照表在卷可稽。復有被告所有供施用之白
    色粉末共十九包、分裝杓四支、注射針筒三支、電子磅秤一
    台、玻璃球吸食器一個、空分裝塑膠袋二十六只等扣案可證
    。而扣案之白色粉末共十九包，經送法務部調查局鑑定，確
    為第一級毒品海洛因（毛重六‧五一公克，淨重二‧九五公
    克，經取樣部分檢驗用罄，驗餘淨重二‧九七公克，空包裝
    袋總重四‧０八公克）無誤，亦有該局九十五年十月二十一
    日調科壹字第０九五二三０二六五六０號鑑定書附卷可按。
    足見被告自白施用海洛因及安非他命確與事實相符。
二、被告前因施用安非他命案件，經臺灣板橋地方法院裁定送觀
    察、勒戒後，認無繼續施用毒品之傾向，於八十八年六月二
    十一日執行完畢，並經臺灣板橋地方法院檢察署檢察官不起
    訴處分確定。又於九十一年間，因施用海洛因、安非他命案
    件，經臺灣板橋地方法院裁定送勒戒處所觀察、勒戒後，認
    有繼續施用毒品傾向，並經同院裁定令入戒治處所施以強制
    戒治，後於九十二年二月七日停止強制戒治，並付保護管束
    ，至同年六月二十六日保護管束期滿未經撤銷，視為強制戒
    治執行完畢，有本院被告前案紀錄表在卷為憑。事證明確，
    被告於強制戒治執行完畢後五年以內再犯本件施用海洛因及
    安非他命犯行堪以認定。
三、被告雖於原審供稱係將海洛因及安非他命一起放在玻璃球內
    施用，然被告於警詢供稱：將海洛因加水再以針筒注射手臂
    血管方式施用海洛因，扣案的針筒是注射海洛因用；同時否
    認有施用安非他命（見九十五年度毒偵字第六四七二號卷第
    十一頁），並有注射針筒三支扣案可考。顯見被告自白以「
    針筒裝置海洛因加水注射於血管」，應屬實情。被告於原審
    辯稱：將海洛因及安非他命置於玻璃球內一起施用，係為能
    依想像競合犯從一重處斷，圖免刑責至灼，被告應係分別施
    用無疑。
四、原審認被告自九十五年八月十七日上午八時起至同年九月十
    四日止，亦有施用海洛因多次。惟該部分僅有被告自白，公
    訴人亦僅起訴被告於九十五年九月十四日施用海洛因一次，
    卷內復查無證據足證被告自白確與事實相符，自不得僅以被
    告自白認定被告有該部分犯行。
五、核被告所為，係犯毒品危害防制條例第十條第一項之施用第
    一級毒品罪；同條第二項之施用第二級毒品罪。被告持有海
    洛因及安非他命之行為，均應為施用之行為所吸收，均不另
    論罪。查被告前因施用第一級毒品及第二級毒品犯行，經臺
    灣板橋地方法院判處有期徒刑八月、五月，應執行有期徒刑
    一年確定；復因違反槍砲彈藥刀械管制條例案件，經臺灣板
    橋地方法院判處有期徒刑一年二月，併科罰金新臺幣三萬元
    ，如易服勞役以銀元三百元折算一日確定；上開三罪有期徒
    刑部分，嗣經臺灣板橋地方法院裁定應執行有期徒刑二年一
    月，並於九十三年十二月二十八日縮短刑期假釋出監並付保
    護管束，至九十四年一月七日縮刑假釋期滿，以已執行論，
    有本院被告前案紀錄表在卷可參，被告於有期徒刑之執行完
    畢後五年內，故意再犯本件有期徒刑以上之罪，為累犯，應
    依刑法第四十七條第一項之規定，加重其刑。所犯二罪間，
    犯意各別，罪名互異，應分論併罰。
六、原審對被告論罪科刑，固非無見。惟被告所犯施用第一級毒
    品及第二級毒品罪，係分別施用，應分論併罰，原審論以想
    像競合犯，從一重論以施用第一級毒品罪，尚有未當。公訴
    人上訴意旨以: 被告於九十五年八月十七日經警採尿檢驗呈
    安非他命陽性反應，與上開施用第二級毒品安非他命犯行相
    差未及一月，客觀上具反覆、延續之接續犯意，即與本案屬
    實質上之一罪，依審判不可分原則，為本案起訴效力所及，
    原審未及審判，尚有未洽。惟犯罪行為態樣，本質上原具有
    反覆、延續實行之特徵，立法時既予特別歸類，定為犯罪構
    成要件之行為要素，則行為人基於概括之犯意，在密切接近
    之一定時、地持續實行之複次行為，倘依社會通念，於客觀
    上認為符合一個反覆、延續性之行為觀念者，於刑法評價上
    ，即應僅成立一罪。學理上所稱「集合犯」之職業性、營業
    性或收集性等具有重複特質之犯罪均屬之，例如經營、從事
    業務、收集、販賣、製造、散布等行為概念（最高法院九十
    五年度臺上字第四六八六號判決要旨參照）。依上開判決意
    旨例示具有集合犯特質犯罪之經營、從事業務、收集、販賣
    、製造、散布等行為概念，行為人於犯罪時，主觀上即有反
    覆、持續實施之犯意；本質上亦有反覆、持續之實施性質；
    客觀上常須經由反覆、持續之實施行為，始能達到犯罪目的
    。而施用毒品之人，基於毒品容易成癮，固多有反覆施用之
    結果，然行為人施用之初，主觀上並非必然有反覆施用之犯
    意，單純施用一次，亦屬可能，並能達到犯罪目的，自不得
    一概論以集合犯。本件被告施用第二級毒品時間與公訴人併
    辦所指被告施用第二級毒品之期間，相距一月之久，被告顯
    非基於概括犯意，在密切接近之一定時、地持續實行之複次
    行為，自無包括一罪之集合犯關係。公訴人上訴，尚無理由
    。惟原判決既有可議，自應由本院撤銷改判。爰審酌被告前
    因施用毒品案件，經法院裁定施以強制戒治、仍無法戒除毒
    癮、再為本件犯行，情節非輕，同時參酌被告平日素行不佳
    ，犯罪動機、手段，智識程度，犯後坦承犯行，態度良好等
    一切情狀，量處如主文第二項所示之刑。扣案之海洛因（共
    計十九包；驗餘淨重二‧九七公克），係查獲之第一級毒品
    ，應依毒品危害防制條例第十八條第一項前段宣告沒收銷燬
    之；上開取樣之海洛因部分，因檢驗用罄而滅失，爰不另為
    沒收銷燬之諭知。再包裝毒品海洛因之外包裝袋共十九只（
    共重四‧０八公克），用於包裹毒品，防其裸露、潮濕，便
    於攜帶之用，及分裝杓四支、已使用過之注射針筒一支、電
    子磅秤一台，均係被告所有供施用海洛因所用之物：又扣案
    之玻璃球吸食器一個，係被告所有供施用安非他命所用之物
    ；另未使用過之注射針筒二支及分裝塑膠袋二十六只，則係
    被告所有預備供施用海洛因使用之物，業據被告於警詢、原
    審供明在卷，均應依刑法第三十八條第一項第二款規定宣告
    沒收之。
七、臺灣板橋地方法院檢察署九十五年度毒偵字第八一七七號移
    送併案意旨：被告於九十五年八月十七日為警採尿前回溯九
    十六小時內某時，在不詳地點，施用安非他命一次，因認被
    告此部份施用安非他命之犯行與本案起訴部分有實質上一罪
    關係，爰移請本院併案審理等語。惟公訴人上開移送併辦部
    分，與起訴論罪部分尚無實質上一罪關係，已如前述。本院
    無從併案審理，應退回檢察官另行處理。
據上論斷，應依刑事訴訟法第369條第1項前段、第364條、第299
條第1項前段，毒品危害防制條例第10條第1項、第2項、第18條
第1項前段，刑法第11條前段、第47條第1項、第51條第5款、第3
8條第1項第2款，判決如主文。
本案經檢察官周誠南到庭執行職務。
中　　華　　民　　國　　96　　年　　3　　月　　 21　　日
　　　　　　　　　刑事第四庭審判長法　官  蔡秀雄
　　　　　　　　　　　　　　　　  法　官  周煙平
　　　　　　　　　　　　　　　　  法　官  陳國文
以上正本證明與原本無異。
施用第一級毒品部分如不服本判決應於收受送達後十日內向本院
提出上訴書狀，其未敘述上訴之理由者並得於提起上訴後十日內
向本院補提理由書（均須按他造當事人之人數附繕本）。其餘
不得上訴。
                                  書記官  蔡棟樑
中　　華　　民　　國　　96　　年　　3　　月　　 21　　日
附錄：本案論罪科刑法條全文
毒品危害防制條例第10條第1項、第2項
施用第一級毒品者，處6月以上5年以下有期徒刑。
施用第二級毒品者，處3年以下有期徒刑。
